臺灣板橋地方法院民事判決　　　　　　　　93年度國字第28號
原　　　告　乙○○
訴訟代理人　連一鴻律師
被　　　告　台北縣新莊地政事務所
法定代理人　甲○○
訴訟代理人　湯明亮律師
複代理人　　周明榮律師
上列當事人間請求國家賠償事件，本院於94年9 月20日言詞辯論
終結，判決如下：
    主  文
被告應給付原告新台幣貳佰玖拾壹萬玖仟陸佰陸拾肆元，及自民
國92年9 月30日起至清償日止，按年息佰分之五計算之利息。
原告其餘之訴駁回。
本判決第一項於原告以新台幣玖拾柒萬參仟元供擔保，得假執行
。但被告以新台幣貳佰玖拾壹萬玖仟陸佰陸拾肆元為原告供擔保
後，得免為假執行。
訴訟費用由被告十分之八負擔，餘由原告負擔。
原告其餘假執行之聲明駁回。
    事實及理由
壹、程序上理由
一、依國家賠償法請求損害賠償時，應先以書面向賠償義務機關
    請求之。賠償義務機關對於前項請求，應即與請求權人協議
    。協議成立時，應作成協議書，該項協議書得為執行名義。
    賠償義務機關拒絕賠償，或自提出請求之日起逾30日不開始
    協議，或自開始協議之日起逾60日協議不成立時，請求權人
    得提起損害賠償之訴，國家賠償法第10條第1 項、第11條第
    1 項分別定有明文。查原告主張被告應負國家賠償責任，原
    告向被告請求賠償，兩造協議不成立，爰依前開規定提起本
    訴等情，有被告93年11月30日北縣莊地測字第0930019381號
    函在卷可按（本院卷第74頁），是原告起訴時已履行前揭法
    條之前置程序規定，合先敘明。
二、原告起訴請求被告應給付新台幣（下同）5,739,372 元及自
    92年9 月30日起算之法定遲延利息，嗣於民國（下同）94年
    8 月9 日具狀減縮聲明請求被告應給付3,688,990 元，及自
    92年9 月30日起算之法定遲延利息（見本院卷第136 頁），
    核無不合，應予准許。
三、被告之法定代理人莊長益於本訴訟進行中已變更為甲○○，
    並依法聲明承受訴訟（見本院卷第163 頁），應予准許。
貳、實體上理由
一、原告起訴主張
（一）查被告之測量員江再慶於91年9 月2 日上午9 時40分許，
      駕駛車牌號碼HG-7373 號自用小客車欲前往五股鄉○○段
      洲子小段第311 號土地進行測量，沿臺北縣五股鄉○○路
      往凌雲路方向行駛，在行經臺北縣五股鄉○○路171 之1
      號前劃有分向限制線（即雙黃線）之雙向二車道路段時，
      原應注意汽車在劃有分向限制線之雙向二車道路段行駛時
      ，不得駛入來車之車道內，當時天候晴、路面乾燥無缺陷
      、視距良好，依江再慶之智識程度及當時情況，均無不能
      注意之情事，適原告乙○○騎乘車牌號碼MDI-827 號重型
      機車，沿對向車道往御史路方向直行，江再慶疏未注意，
      貿然在前揭劃有分向限制線之路段左轉而駛入來車之車道
      內，致其駕駛之小客車左前車頭與原告騎乘之機車左側發
      生碰撞，原告因此倒地而受有右下肢嚴重壓砸傷併脛腓骨
      開放性骨折、右側股骨骨折、脂肪栓塞、左側脛骨骨折、
      右側脛骨骨髓炎等傷害，案經臺灣板橋地方法院檢察署檢
      察官聲請簡易判決處刑（本院卷第15頁），並經本院刑事
      簡易判決處「江再慶因過失傷害人，處有期徒刑月，如
      易科罰金，以佰元折算壹日」，故江再慶確有過失。又
      上開車禍之肇事責任經台灣省台北縣區車輛行車事故鑑定
      委員會鑑定結果為：「江再慶駕駛自小客車，於劃有分向
      限制線處左轉，為肇事原因。乙○○駕駛重機車無肇事因
      素。」
（二）「公務員於執行職務行使公權力時，因故意或過失不法侵
      害人民自由或權利者，國家應負損害賠償責任。」國家賠
      償法第2 條第2 項前段定有明文，所謂行使公權力，係指
      除私法上經濟行為外之一切公務上行為，均屬行使公權力
      之行為。被告臺北縣新莊地政事務所測量員江再慶於案發
      時間開車前往上開地點辦理測量，自屬執行職務行使公權
      力之行為，其因不慎撞傷原告，依首揭法條規定，國家自
      應負損害賠償責任。被告亦是認伊應負國家賠償責任，惟
      對於賠償數額兩造意見差距甚大，致協議不成立。
 （三）本件請求損害賠償之項目及數額，臚列於後：
１、醫療費用：251,900 元。長庚紀念醫院醫療費用共計新臺幣
    （下同）212,358 元（本院卷第23頁）；萬芳醫院醫療費用
    計39,542元（本院卷第36頁）。
２、增加生活上需要之費用：21,336元。躺式輪椅附餐盒、助行
    器、柺杖、紗布、棉花棒、無菌手套、貼布等亦為治療上所
    必需，計支出8,736 元（本院卷第37頁）；再原告於91年12
    月24日至91年12月29日住院之看護費用，計支出10,500元（
    本院卷第40頁），此外，原告因復健所支出之交通費用，亦
    為治療上所必需之費用，計2,100 元（本院卷第41頁）。
３、喪失及減少勞動能力之費用：2,974,837 元。原告目前尚在
    門診及復健治療，無法工作，依長庚紀念醫院於92年8 月23
    日診斷乙○○於92年10月24日出院，術後須門診及復健治療
    約二年左右（本院卷第42頁），此乃保守評估，故以2 年計
    算，則應算至94年10月24日最後一次出院，原告自91年9 月
    2 日起算至93年10月24日出院為止，計25個月又23天無法工
    作，原告原係於高尾株式會社駐台北分社工作，每月薪資收
    入為25,000元，25個月又23天無法工作之損失共計644,166
    元（計算式：23, 000 元/ 月×﹙25＋23/30 ﹚月＝
    644,166 元）。原告係於91年9 月2 日受傷側膝關節及踝關
    節攣縮喪失機能致垂下，符合勞工保險殘廢給付標準表障害
    項目第143 項之規定（本院卷第126 頁），為第11級殘廢，
    喪失勞動能力達38.45 ％（本院卷第62頁），原告原每月薪
    資25,000元，勞動年數算至60歲，原告為68年11月1 日生，
    自93年10月25日起算，尚可工作35年又7 天（即420 月又7
    天），故原告減少勞動能力之損害為月損害額乘以應賠償月
    數係數（依霍夫曼法扣除中間利息，即23,000元×38.45 ﹪
    ×242.00000000（本院卷第63頁）＝2,330,707 元，以上合
    計29,784,837元。
４、慰撫金：1,500,000 元。原告68年11月1 日出生，高職畢業
    ，服完兵役後，於職場工作，美好之人生，正等待原告去創
    造，竟於將屆23歲，遭逢此巨變，整個人生完全毀了，不僅
    右腳趾頭無法往上翹，腳板下垂，無法站太久，否則會水腫
    ，下床或久坐一陣子起身走第一步很吃力，因右腿無力，右
    小腿皮膚輕觸沒感覺，且右小腿會酸痛，隨時有發生骨髓炎
    之可能。且因為肢障無法跑、跳，只能走路，也不能走快，
    走久腳也會痠，上下樓梯也很吃力，因腳會痛。又不能抽煙
    ，且不能身處空氣污濁之處（肺部有受損）。不能吃柳丁、
    蕃茄、巧克力、牛奶，否則會頭暈、嘔吐、反胃。此外，因
    長期吃西藥，肝指數及血壓都偏高。右腳板及腳趾均下垂，
    無法往上翹，且比左下肢短少2 公分，造成肢障，已領有輕
    度殘障手冊（本院卷第65頁），將來成家亦有困難。原告目
    前仍在復健及藥物治療，最近一次係於93年8 月26日入院接
    受住院復健及藥物治療，93年10月24日出院，宜門診繼續追
    蹤與治療（見原證1 ，93年10月21日之診斷證明書醫囑欄所
    載，本院卷第14頁），故原告之精神上及肉體上之痛苦，實
    無以言諭。爰請求1,500,000 元慰撫金，以資慰藉。
５、機車修理費用，計10,851元（本院卷第66頁）
（四）綜上所陳，原告所得請求賠償之數額為4,758,960 元（計
      算式：251,900 ＋21,336＋2,974,837 ＋1,500,000 ＋
      10,851＝4,758,960）， 但原告已領取強制汽車責任保險
      709,970 元（本院卷第67頁）及江再慶已給付賠償金
      360,000 元，自應扣除。故被告自應給付賠償金
      3,688,990 元（計算式：4,758,960 －709,970 －
      360,000 ＝3,688,990）。 因被告於92年9 月29日日收受
      書面賠償請求書，故利息自翌日即92年9 月30日起算。爰
      依國家賠償法請求如訴之聲明。
（五）對被告抗辯之陳述：
１、查最高法院93台上字第255 號判決理由謂：「公務員於執行
    職務行使公權力時，因故意或過失不法侵害人民自由或權利
    者，國家應負損害賠償責任，國家賠償法第2 條第2 項定有
    明文。所謂行使公權力係指公務員居於國家機關之地位，行
    使統治權作用之行為而言，並包括運用命令及強制等手段干
    預人民自由及權利之行為，以及提供給付、服務、救濟、照
    顧等方法，增進公共及社會成員之利益，以達成國家任務之
    行為。垃圾車司機定時駕駛垃圾車至各指定地點收集垃圾，
    而民眾亦須依規定於定時定點放置垃圾，不得任意棄置，此
    為國家福利行政（給付行政）範圍，為公務員行使公權力之
    行為。…查蘇志河於起訴時，即主張：被上訴人環境保護局
    之司機趙澤生，於85年10月6 日上午6 時50分許，駕駛系爭
    垃圾車，因收集垃圾後，起駛不當，致伊與系爭垃圾車相碰
    撞，倒地重傷等語。原審亦認定趙澤生為被上訴人環境保護
    局之司機，於本件車禍發生時，駕駛系爭垃圾車收集垃圾執
    行職務，則蘇志河除依民法第186 條、第188 條規定請求被
    上訴人及趙澤生賠償外，似非不得併依國家賠償法第2 條規
    定請求被上訴人賠償。…」（本院卷第116 頁背面），本件
    案情與上開判決實例相同，本件被告臺北縣新莊地政事務所
    測量員江再慶於案發時間開車前往上開地點辦理測量，即屬
    執行職務行使公權力，其欲停進前面空地而不慎撞傷原告，
    被告即應依國家賠償法第2 條第2 項前段之規定負損害賠償
    責任。雖江再慶係駕駛自用小客車而非公務車輛，惟其既係
    開車前往上開地點辦理測量，即不影響其係執行職務行使公
    權力之本質。江再慶駕駛自用小客車前往上開地點辦理測量
    一節，既為被告所不爭執，則被告辯稱江再慶駕駛自用小客
    車之行為，並無行使任何公權力，非屬行使公權力行為云云
    ，自無足採。本件原告係依國家賠償法第2 條第2 項請求國
    家賠償，因江再慶屬臺北縣新莊地政事務所之測量員，依國
    家賠償法第9 條第1 項規定，自應以臺北縣新莊地政事務所
    為被告。此外，本件原告曾以書面向被告請求國家賠償，並
    曾於93年9 月17日協議（本院卷第73頁），被告雖是認應負
    國家賠償責任，但因台北縣政府國家賠償事件處理委員會第
    41次會議決議以100 萬元為上限，實為原告所不能接受，而
    協議不成立（本院卷第76頁），惟此足稽被告亦是認伊應負
    國家賠償責任，否則焉有欲以1,000,000 元為上限與原告協
    議之理？故被告爭執本件不適用國家賠償法之規定云云，實
    無理由。
２、原告於91年7 月29日至高尾株式會社駐台北分社工作，迄91
    年9 月2 日發生本件車禍止，僅工作月餘，該公司並未交付
    原告薪資扣繳憑單，惟原告於案發時確係在公司工作，每月
    薪資確為25,000元。又原告自91年9 月2 日至92年1 月22日
    、92年2 月6 日至92年5 月17日、92年8 月6 日至92年8 月
    23日、92年12月5 日至93年1 月14日、93年7 月19日至93年
    8 月9 日、93年8 月26日至93年10月24日均在住院中，幾乎
    長期間住院，無法工作，已屬顯然。目前雖未住院，但仍需
    門診治療。92年5 月31日勞工保險傷病診斷書，長庚紀念醫
    院林口醫學中心就原告何時可恢復工作能力一欄，即診斷為
    1 年後再評估（本院卷第117 頁背面），故原告引原證11，
    92 年8月23日之診斷證明書載原告於92年10月24日出院，術
    後須門診及復健治療約二年左右等語，則算至93年10月24日
    作為原告無法工作期間之薪資損失，非無理由。
３、關於慰撫金部分：原告請求1,500,000 元並不為高。原告前
    領有之輕度肢障之身心障礙手冊，上載重新鑑定日期為93年
    1 月，經93年1 月25日鑑定，仍係輕度肢障，並於93年1 月
    28 日 換發身心障礙手冊（本院卷第118 頁背面），故原告
    仍係殘障。從而，原告請求上開數額之慰撫金，並不為高。
    被告謂原告請求慰撫金以200,000 元為洽當，逾此部分為不
    適當云云，自無足採。
４、本件並不適用民法第217條第1項之過失相抵：
(1)原告於警訊稱：「我由凌雲路往御史路方向行進，行經西雲路
  171-1 號前，在距離3 輛車距離，發現江再慶所駕駛自小客車
  ，由御史路往凌雲路方向迴轉往御史路，當時我重機車時速
  40-50 公里，為閃避江再慶所駕駛自小客車而向右偏，被撞到
  左身車，機車向左滑倒，向右前方滑行撞到電線桿。」；江再
  慶於警訊稱：「我駕駛自小客車，我由凌雲路往御史路方向行
  駛，行經西雲路171-1 號前，要停進前面空地，因路面劃設雙
  黃線違規穿越，並有發現乙○○所騎重機車由對向而來，要轉
  入空地前發現乙○○離我超過100 公尺，我想可以過，就開向
  空地，不料在對向車道中間處與他發生撞擊。」（見本院卷第
  20頁，行車事故鑑定委員會鑑定意見書），被告主張江再慶駕
  駛自小客車，於劃有分向限制線違規左轉駛入來車道時，原告
  之機車距離江再慶之自小客車超過100 公尺及原告未注意車前
  狀況超速行駛云云，為原告所否認。按原告當時騎機車時速約
  40-50 公里，若以時速40公里計算，則1 秒可行駛11.11 公尺
  （計算式：40km÷3600sec ＝11.11m/sec），100 公尺需花9
  秒（計算式：100m÷11.11m/sec＝9sec）；若以時速50公里計
  算，則1 秒可行駛13.88 公尺（計算式：50km÷3600sec ＝
  13.88m/ sec），100公尺需花7.2 秒（計算式：100m÷
  13.88m/sec＝7.2sec），因此若有距離100 公尺以上，則原告
  以時速40-50 公里騎乘機車於發現江再慶所駕駛之自小客車，
  尚有7.2 秒至9 秒才會到達肇事地點，應有充足之應變時間，
  根本不可能撞上，且若有距離100 公尺以上，江再慶亦有充裕
  時間駛進前面空地，亦不可能肇事，足稽被告主張江再慶違規
  左轉駛入來車道時，原告之機車距離江再慶之自小客車超過
  100 公尺以上云云，顯非屬實，應以原告主張僅有3 輛車之距
  離為實在，因閃避不及，而遭江再慶撞上，原告並無與有過失
  。
 (2)且台灣省台北縣區車輛行車事故鑑定委員會鑑定結果為：
   「江再慶駕駛自小客車，於劃有分向限制線處左轉，為肇事
   原因。乙○○駕駛重機車無肇事因素。」（本院卷第18頁）
   ，故本件原告並無與有過失。被告主張原告駕駛機車未注意
   車前狀況減速慢行，並超速行駛，致本件車禍發生云云，並
   不足採。
（六）聲明：
１、被告應給付原告新臺幣3,688,990 元及自民國92年9 月30日
    起至清償日止，按年息百分之五計算之利息。
２、原告願供擔保，請准予宣告假執行。
二、被告抗辯：
（一）兩造不爭執部分：
１、被告之測量員江再慶於民國（下同）91年9 月2 日上午9 時
    40分許，駕駛車牌號碼HG-7373 號自用小客車欲前往五股鄉
    ○○段洲子小段第311 號土地進行測量，沿臺北縣五股鄉○
    ○路往凌雲路方向行駛，在行經臺北縣五股鄉○○路171 之
    1 號前劃有分向限制線（即雙黃線）之雙向二車道路段時，
    原應注意汽車在劃有分向限制線之雙向二車道路段行駛時，
    不得駛入來車之車道內，當時天候晴、路面乾燥無缺陷、視
    距良好，依江再慶之智識程度及當時情況，均無不能注意之
    情事，適原告乙○○騎乘車牌號碼MDI-827 號重型機車，沿
    對向車道往御史路方向直行，江再慶疏未注意，貿然在前揭
    劃有分向限制線之路段左轉而駛入來車之車道內，致其駕駛
    之小客車左前車頭與原告騎乘之機車左側發生碰撞，原告因
    此倒地而受有右下肢嚴重壓砸傷併脛腓骨開放性骨折、右側
    股骨骨折、脂肪栓塞、左側脛骨骨折、右側脛骨骨髓炎等傷
    害。
２、原告支出醫療費用新臺幣（下同）251,900元。
３、原告支出躺式輪椅附餐盒、助行器、柺杖、紗布、棉花棒、
    無菌手套、貼布等8,736 元；看護費用10,500元；交通費用
    2,100 元，合計原告增加生活上需要之費用21,336元。
４、原告支出機車修理費10,851元。
５、原告已領取強制汽車責任保險709,970 元及江再慶已給付賠
    償金360,000 元，自應從原告所得請求賠償數額中扣除。
（二）兩造爭執部分：
１、本件不適用國家賠償法規定：「公務員於執行職務行使公權
    力時，因故意或過失不法侵害人民自由或權利者，國家應負
    損害賠償責任。」國家賠償法第2 條第2 項前段定有明文。
    所謂行使公權力係指公務員居於國家機關之地位，行使統治
    權作用之行為而言，並包括運用命令及強制等手段干預人民
    自由及權利之行為，以及提供給付、服務、救濟、照顧等方
    法，增進公共及社會成員之利益，以達成國家任務之行為。
    本件被告所屬測量員江再慶駕駛自用小客車，欲前往五股鄉
    ○○段洲子小段311 號土地進行測量途中，疏未注意，在劃
    有分向限制線之路段左轉而駛入來車之車道內，致其駕駛之
    小客車左前車頭與原告騎乘之機車左側發生碰撞，原告因此
    倒地而受傷，惟上揭江再慶駕駛自用小客車之行為，並無行
    使任何公權力，自非屬行使公權力之行為，因此本件並不適
    用國家賠償法規定，原告依國家賠償法第2 條第2 項前段規
    定，請求被告賠償損害，自屬無據。
２、無法工作之薪資損失及減少勞動能力之損失部分：
原告證明每月薪資25,000元之原證12薪資袋為私文書被告否其
  形式及實質之真正，且被告亦否認原告有工作及每月薪資
  25,025,000元，並否認證人胡鎮安證言之真實性。
另原證11之診斷證明書，但並不能證明該期間二年原告無法工
  作，而被告亦否認該期間二年原告無法工作，此原告當無工作
  薪資損失可言。
原告請求無法工作之薪資損失，自屬無據。
民法第193 條之減少勞動能力，係指身體或健康受到傷害，有
  永久殘廢，或永不能復原，使勞動能力「永久」減少而言，倘
  係「目前」、「一時」減少勞動能力，並非係民法第193 條之
  減少勞動能力。
而原告所提原證11、13，此2 份診斷證明書，並未證明原告身
  體所受傷害有永久殘廢，或永不能復原之情事，亦不能證明原
  告身體所受傷害符合勞工保險殘廢給付標準表之第7 等級殘廢
  之永久殘廢者或永不能復原者（參照勞工保險條例第53條），
  倘原告身體所受傷害，並未證明有永久殘廢，或永久不能復原
  之情事，則原告並無民法第193 條之減少勞動能力之情事。參
  照最高法院85台上字第2652號判決意旨：「被害人因身體健康
  被侵害而喪失或減少勞動能力所受之損害，其金額應就被害人
  受侵害前之身體健康狀態、教育程度、專門技能、社會經驗等
  方面酌定之。而依勞工保險條例第53條規定，勞工保險殘廢給
  付標準表，乃係勞工向保險人請領殘廢補助費之標準。原審未
  調查審認被上訴人因本件受傷，而減少勞動能力之實際情形如
  何，徒憑勞工保險殘廢給付標準表，認定被上訴人屬殘廢等級
  第9 級，減少勞動能力程度百分之五十三點八三，殊嫌率斷。
  」最高法院86台上字第3200號判決意旨：「依各殘廢等級喪失
  或減少勞動能力比率表，其喪失勞動能力程度為百分之四六‧
  一四云云，但所謂各殘廢等級喪失或減少勞動能力比率表所指
  為何，是否足為認定喪失勞動能力程度之根據，不無疑義，原
  審未就簡進興受傷前之身體健康狀態、工作性質及其具備如何
  專門技術、以及受傷後對工作操作能力有如何之影響，詳為斟
  酌，據以判斷簡進興減少勞動能力之情形，逕認簡進興減少勞
  動能力達百分之四六‧一四，自嫌速斷。」原告請求自屬無據
  。
３、慰撫金部分：「不法侵害他人之身體、健康、名譽、自由、
    信用、隱私、貞操，或不法侵害其他人格法益而情節重大者
    ，被害人雖非財產上之損害，亦得請求賠償相當之金額。」
    民法第195 條第1 項前段定有明文。而慰撫金之賠償得參酌
    雙方身分資力與加害程度，及其他各種情形核定相當之數額
    ，此有最高法院51台上字第223 號判例要旨足資參照。原告
    因本件車禍受傷治療後，現已漸康復，從而斟酌原告現已漸
    康復，及原告之身分地位及經濟狀況等關係，原告請求之慰
    撫金以200,000 元為適當，而逾200,000 元之部分，自屬不
    適當，因此原告請求慰撫金1,500,000 元，並不足取。
４、本件有民法第217 條第1 項之過失相抵之適用：本件被告所
    屬測量員江再慶駕駛自用小客車違規左轉而駛入來車之車道
    時，原告之機車距離江再慶之自小客車超過100 公尺，倘原
    告駕駛機車能注意車前狀況減速慢行，或未超速行駛，則本
    件車禍斷不可能發生，但原告駕駛機車未注意車前狀況減速
    慢行，並超速行駛，致本件車禍發生，原告因而受傷，因此
    本件車禍，被告所屬測量員江再慶雖有過失，但原告與有過
    失，從而本件被告縱有損害賠償之責，亦有民法第217 條第1
    項之過失相抵之適用。
（四）聲明：原告之訴駁回。如受不利之判決，被告願供擔保，
      請准免為假執行。
三、兩造不爭執之事實（見94年9月20日筆錄）
（一）被告之測量員江再慶於民國（下同）91年9 月2 日上午9
      時40分許，駕駛車牌號碼HG-7373 號自用小客車欲前往五
      股鄉○○段洲子小段第311 號土地進行測量，沿臺北縣五
      股鄉○○路往凌雲路方向行駛，在行經臺北縣五股鄉○○
      路171 之1 號前劃有分向限制線（即雙黃線）之雙向二車
      道路段時，原應注意汽車在劃有分向限制線之雙向二車道
      路段行駛時，不得駛入來車之車道內，當時天候晴、路面
      乾燥無缺陷、視距良好，依江再慶之智識程度及當時情況
      ，均無不能注意之情事，適原告乙○○騎乘車牌號碼
      MDI-827 號重型機車，沿對向車道往御史路方向直行，江
      再慶疏未注意，貿然在前揭劃有分向限制線之路段左轉而
      駛入來車之車道內，致其駕駛之小客車左前車頭與原告騎
      乘之機車左側發生碰撞，原告因此倒地而受有右下肢嚴重
      壓砸傷併脛腓骨開放性骨折、右側股骨骨折、脂肪栓塞、
      左側脛骨骨折、右側脛骨骨髓炎等傷害，江再慶並經本院
      判處有期徒刑三月確定，有本院92年度交簡字第736 號簡
      易判決在卷可按。
（二）原告支出醫療費用新臺幣（下同）251,900元。
（三）原告支出躺式輪椅附餐盒、助行器、柺杖、紗布、棉花棒
      、無菌手套、貼布等8,736 元；看護費用10,500元；交通
      費用2,100 元，合計原告增加生活上需要之費用21,336元
      。
（四）原告支出機車修理費10,851元。
（五）原告已領取強制汽車責任保險709,970 元及江再慶已給付
      賠償金360,000 元，自應從原告所得請求賠償數額中扣除
      。
四、本件爭點及本院判斷（見本院94年9月20日筆錄）
（一）本件是否有國家賠償法之適用？
１、「公務員於執行職務行使公權力時，因故意或過失不法侵害
    人民自由或權利者，國家應負損害賠償責任，國家賠償法第
    2 條第2 項定有明文。所謂行使公權力係指公務員居於國家
    機關之地位，行使統治權作用之行為而言，並包括運用命令
    及強制等手段干預人民自由及權利之行為，以及提供給付、
    服務、救濟、照顧等方法，增進公共及社會成員之利益，以
    達成國家任務之行為。垃圾車司機定時駕駛垃圾車至各指定
    地點收集垃圾，而民眾亦須依規定於定時定點放置垃圾，不
    得任意棄置，此為國家福利行政（給付行政）範圍，為公務
    員行使公權力之行為。…查蘇志河於起訴時，即主張：被上
    訴人環境保護局之司機趙澤生，於85年10月6 日上午6 時50
    分許，駕駛系爭垃圾車，因收集垃圾後，起駛不當，致伊與
    系爭垃圾車相碰撞，倒地重傷等語。原審亦認定趙澤生為被
    上訴人環境保護局之司機，於本件車禍發生時，駕駛系爭垃
    圾車收集垃圾執行職務，則蘇志河除依民法第186 條、第
    188 條規定請求被上訴人及趙澤生賠償外，似非不得併依國
    家賠償法第2 條規定請求被上訴人賠償。…」（最高法院93
    台上字第255 號判決可參）。
２、被告所屬公務員即測量員江再慶於案發時間開車前往上開地
    點辦理測量，即屬執行職務行使公權力，其欲停進前面空地
    而不慎撞傷原告，被告即應依國家賠償法第2 條第2 項前段
    之規定負損害賠償責任。則被告辯稱江再慶駕駛自用小客車
    之行為，並無行使任何公權力，非屬行使公權力行為云云，
    自無足採。
（二）原告請求減少工作能力損失部分是否有理由？
１、原告於91年7 月29日至高尾株式會社駐台北分社工作，迄91
    年9 月2 日發生本件車禍止，僅工作幾天，該公司並未交付
    原告薪資扣繳憑單，惟原告於案發時確係在公司工作，每月
    薪資為23,000元，有原告提出之薪資單為證，並經證人胡鎮
    安證述屬實（見94年9 月20日筆錄），從而，原告主張薪資
    為23,000元部分，自屬有據。至被告抗辯證人並未申報申報
    扣繳憑單云云，惟扣繳憑單僅為稅務機關核稅之依據，核與
    原告是否有薪資等情無關，被告前開抗辯自屬無據。
２、原告自91年9 月2 日起至92年1 月22日、92年2 月6 日至92
    年5 月17日、92年8 月6 日至92年8 月23日、92年12月12日
    至93年1 月14日、93年8 月26日至93年10月24日均因傷住院
    中，幾乎長期間住院，無法工作，已屬顯然，有原告提出之
    診斷證明書可按（見本院卷第8 頁至14、42、44頁），再參
    之長庚紀念醫院原告須於一年半或二年始能評估原告所受傷
    害影響工作之情形（本院卷第117 頁背面），再者長庚紀念
    醫院92年8 月23日之診斷證明書載明原告於92年8 月23日出
    院，術後須門診及復健治療約二年左右等語（本院卷第42頁
    ），從而，原告請求自91年9 月2 日起至93年10月24日起作
    為原告無法工作期間之薪資損失，非無理由。原告自91年9
    月2 日起算至93年10月24日出院為止，計25個月又22天無法
    工作，原告原係於高尾株式會社駐台北分社工作，每月薪資
    收入為23,000元，25個月又23天無法工作之損失共計
    591,867 元（計算式：23, 000 元/ 月×﹙25＋22/30 ﹚月
    ＝591,867 元）。
３、本院依職權函詢財團法人長庚紀念醫院鑑定原告因本件受傷
    之殘廢等級，經該醫院函覆：原告於91年9 月2 日急診，當
    時診斷為右大腿骨折、右小腿嚴重壓碎骨折、左小腿骨折等
    傷害，93年7 月7 日回診時，病患右下肢膝關節活動範圍受
    限，右踝關節攣縮，依當時病情評估，依勞工保險殘廢給付
    標準表障害等級之審定，應符合勞工保險殘廢給付標準障害
    項目第143 項之規定，有該醫院94年7 月5 日（94）長庚院
    法字第0156號函在卷可按（本院卷第126 頁），故原告減少
    勞動力之比例為38.45 ﹪。
４、原告於本件事故發生前每月薪資為23,000元，已如前述。原
    告減少勞動比例，按百分之38.45 計算，每年應為106,122
    元之損失（23,000x38.45%x12＝106,122 ，元以下四捨五入
    ），原告係68年11月1 日出生，自93年10月25日起計算至60
    歲強制退休時止，尚有35年又7 天之勞動年限（計420 月又
    7 天），依霍夫曼計算法扣除中間利息後，減少勞動能力損
    失之現值為2, 113,680元
    （106,122 Ｘ19.00000000=2,113,680 元以下四捨五入）。
５、綜上所述，原告僅請求被告賠償減少勞動能力之損害為
    2,702,705,705,547 元（591,867+2,113,680=2,705,547）
    ，為有理由，應予准許。
（三）原告請求慰撫金是否有理由？
１、原告因本件事故受有右下肢嚴重壓砸傷併脛腓骨開放性骨折
    、右側股骨骨折、脂肪栓塞、左側脛骨骨折、右側脛骨骨髓
    炎等傷害，原告當時年僅23歲有餘，正值青年，除需面對長
    期醫療、開刀所帶來的痛苦外，其因本件事故無法再從事正
    常工作，嚴重妨害其家庭生活，遺存有第11級肢障機能障害
    ，更對其心理造成重大傷害，影響其終身。本院審酌前開原
    告受傷情形，，原告未婚等經濟能力、身分、地位等一切情
    狀，認原告所主張之精神慰撫金1,000,000 元為適當，應予
    准許。
２、綜上述，原告可請求之金額為3,989,634 元
    （251,900+21,336+ 10,851+2,705,547+1,000,000=
    3,989,634）， 為有理由，逾此部份，應予駁回。
（四）原告是否與有過失？
      原告於警訊稱：「我由凌雲路往御史路方向行進，行經西
      雲路171-1 號前，在距離3 輛車距離，發現江再慶所駕駛
      自小客車，由御史路往凌雲路方向迴轉往御史路，當時我
      重機車時速40-50 公里，為閃避江再慶所駕駛自小客車而
      向右偏，被撞到左身車，機車向左滑倒，向右前方滑行撞
      到電線桿。」；江再慶於警訊稱：「我駕駛自小客車，我
      由凌雲路往御史路方向行駛，行經西雲路171-1 號前，要
      停進前面空地，因路面劃設雙黃線違規穿越，並有發現乙
      ○○所騎重機車由對向而來，要轉入空地前發現乙○○離
      我超過100 公尺，我想可以過，就開向空地，不料在對向
      車道中間處與他發生撞擊。」（見本院卷第20頁，行車事
      故鑑定委員會鑑定意見書），被告主張江再慶駕駛自小客
      車，於劃有分向限制線違規左轉駛入來車道時，原告之機
      車距離江再慶之自小客車超過100 公尺及原告未注意車前
      狀況超速行駛云云，按原告當時騎機車時速約40-50 公里
      ，若以時速40公里計算，則1 秒可行駛11.11 公尺（計算
      式：40km÷3600sec ＝11.11m/sec），100 公尺需花9 秒
      （計算式：100m÷11.11m/sec＝9sec）；若以時速50公里
      計算，則1 秒可行駛13.88 公尺（計算式：50km÷
      3600sec ＝13.88m/ sec），100公尺需花7.2 秒（計算式
      ：100m÷13.88m/sec＝7.2sec），因此若有距離100 公尺
      以上，則原告以時速40-50 公里騎乘機車於發現江再慶所
      駕駛之自小客車，尚有7.2 秒至9 秒才會到達肇事地點，
      應有充足之應變時間，根本不可能撞上，且若有距離100
      公尺以上，江再慶亦有充裕時間駛進前面空地，亦不可能
      肇事，足稽被告主張江再慶違規左轉駛入來車道時，原告
      之機車距離江再慶之自小客車超過100 公尺以上云云，顯
      非屬實，應以原告主張僅有3 輛車之距離為實在，因閃避
      不及，而遭江再慶撞上，原告並無過失。況台灣省台北縣
      區車輛行車事故鑑定委員會鑑定結果為：「江再慶駕駛自
      小客車，於劃有分向限制線處左轉，為肇事原因。乙○○
      駕駛重機車無肇事因素，有該會之鑑定報告書在卷可憑（
      見本院卷第18頁），原告並無過失。被告抗辯原告駕駛機
      車未注意車前狀況減速慢行，並超速行駛，致本件車禍發
      生，與有過失云云，並不足採。
（五）原告請求金額之扣減：
      原告已領取強制汽車責任保險709,970 元及江再慶已給付
      賠償金360,000 元，自應從原告所得請求賠償數額中扣除
      ，兩造所不爭，已如前述，故原告請求金額為2,919,664
      元（3,989,634-709,970-36,000=2,919,664），為有理由
      ，逾此部份，應予駁回。
五、從而，原告本於國家賠償法第2 條第2 項規定，請求被告給
    付2,919,664 元，及受催告翌日起即92年9 月30日起至清償
    日止，按週年利率百分之五計算之利息，核屬有據，應予准
    許，逾此部分之請求，則為無理由，不應准許。
六、本件事證已臻明確，兩造其餘主張陳述及所提之證據，經本
    院斟酌，認為於判決結果不生影響，無庸再予一一論述，附
    此敘明。
七、兩造陳明願供擔保，聲請宣告假執行或免為假執行，經核原
    告勝訴部分，合於法律規定，爰分別酌定相當之擔保金額宣
    告之；至於原告敗訴部分，其假執行之聲請，失所附麗，併
    駁回之。
八、結論：原告之訴為一部有理由，一部無理由，依民事訴訟法
    第79條但書、第390 條第2 項、第392 條第2 項，判決如主
    文。
中　　華　　民　　國　　94　　年　　10　　月　　4 　　日
                  台灣板橋地方法院民事第三庭
                        法　　　官  徐玉玲
正本係照原本作成
如對本判決上訴，須於判決送達後20日內向本院提出上訴狀
中　　華　　民　　國　　94　　年　　10　　月　　4 　　日
                        法院書記官  朱家惠
